臺灣板橋地方法院刑事判決　　　　　　　96年度易字第1068號
公　訴　人　臺灣板橋地方法院檢察署檢察官
被　　　告　甲○○
選任辯護人　楊志航律師
上列被告因恐嚇取財案件，經檢察官提起公訴（九十六年度偵字
第五七八三號）及移送併案審判（九十六年度偵字第九一○一號
）於被告為有罪之陳述後，本院合議庭裁定由受命法官獨任依簡
式審判程序審理，茲判決如下：
    主  文
甲○○幫助意圖為自己不法之所有，以恐嚇使人將本人之物交付
，處有期徒刑陸月，如易科罰金，以新臺幣壹仟元折算壹日。
    事實及理由
一、犯罪事實：
  (一)甲○○因需款孔急，經由報紙刊登之廣告得知可藉由出租其
    所開立之金融機構帳戶存摺以換取現金，其能預見提供自己
    帳戶予不認識之他人使用，足供恐嚇取財或詐欺取財之行為
    人恫嚇或誆使被害人匯入金錢後逕為提領之，致犯罪偵查機
    關無法藉由所使用帳戶追查真正之犯罪行為人，而幫助其等
    恐嚇取財、詐欺取財之犯罪，且此等結果之發生亦不違反其
    本意，竟仍以報刊廣告上之電話連繫後，於民國九十五年十
    二月三十日十時許，在其位於臺北縣中和市○○路四一○號
    五樓住處之樓下，將其在金融機構所開設如附表所示四個帳
    戶之存摺、提款卡及密碼交付予某年籍不詳之成年男子，以
    每本新臺幣（下同）三千元之價格出租之。嗣其所出租之存
    摺、提款卡及密碼由年籍不詳之人取得，該年籍不詳之人基
    於意圖為自己不法所有之犯意，陸續為下列恐嚇取財及詐欺
    取財之行為：
    1.於九十六年一月一日，利用網際網路自稱「研欣」在聊天
      室網站內佯稱找尋援交客，乙○○見之於好奇心驅使下，
      與對方聯繫並相約見面，惟事後乙○○發覺有異未為赴約
      ，隨即有一男子電告乙○○不該爽約，並開始辱罵乙○○
      ，揚言其在三重一帶很有勢力，若不給錢將把乙○○家人
      帶往他處，以言語恐嚇乙○○，致乙○○心生畏懼，依照
      該恐嚇犯罪集團人員指示，於九十六年一月二日及同年月
      三日，接連匯款二萬六千元與三萬元之款項至甲○○所有
      如附表編號一所示之帳戶，旋即遭人提領一空。
    2.於九十六年一月二日十四時許，在ＰＣＨＯＭＥ網站上散
      布訊息佯為出售筆記型電腦，丙○○見之誤信為真，經電
      話聯絡後要求丙○○依指示至自動櫃員機辦理身分確認，
      丙○○信以為真而插入提款卡，並依其指示操作銀行自動
      櫃員機而誤為匯出款項，因而於九十六年一月二日十五時
      二十二分及二十六分許，分別匯款八百七十一元與一萬九
      千一百二十三元至甲○○所有如附表編號二之帳戶內，旋
      為提領殆盡。
    3.於九十五年十二月三十日，利用網際網路自稱「甜甜」在
      聊天室網站內佯稱找尋援交客，丁○○見之好奇心驅使下
      ，與對方聯繫並相約見面，惟事後丁○○發覺有異未為赴
      約，隨即有一男子電告不該爽約，向其恐嚇恫稱需花錢擺
      平這件事情，否則將對其家人不利，致丁○○心生畏懼，
      依照該恐嚇犯罪集團人員指示，先後於九十五年十二月三
      十一日十七時及十七時二分，在桃園縣桃園市○○路66號
      之新竹國際商業銀行，以該銀行之自動櫃員機，分別匯款
      五萬元及一萬八千元至甲○○所有如附表編號二之帳戶內
      ，旋即遭提領一空（此部分另經臺灣桃園地方法院檢察署
      檢察官於本案起訴繫屬後，始以九十六年度偵字第八七二
      四號向臺灣桃園地方法院聲請簡易判決，由該院以九十六
      年度桃簡字第一○八八號繫屬受理，惟此部分核為本件聲
      請效力所及，應由先繫屬之本院依法審判）。
  (二)嗣乙○○、丙○○、丁○○查覺有異發現受騙後，始報警循
    線查獲。
  (三)案經臺北縣政府警察蘆洲分局移送臺灣板橋地方法院檢察署
    檢察官偵查起訴；臺北縣政府警察汐止分局移送臺灣士林地
    方法院檢察署檢察官呈臺灣高等法院檢察署檢察長移轉臺灣
    板橋地方法院檢察署檢察官偵查移送併案審判；及桃園縣政
    府警察大園分局報告臺灣桃園地方法院檢察署檢察官向臺灣
    桃園地方法院聲請簡易判決處刑，本院依法併為審判。
二、犯罪事實之認定：上揭犯罪事實，業據被告甲○○自白不諱
    ，並有如附表編號一、二、三所示帳戶之開戶資料、存戶基
    本資料及財團法人金融聯合徵信中心通報案件紀錄資訊報表
    在卷可稽，堪信被告上開自白應與事實相符。又乙○○、丙○○、丁○○查等三人受恫嚇或受騙陸續將如犯罪事實欄所
    示之款項匯入被告所有如附表編號一、二、三帳戶內之事實
    ，亦經該三人在警詢中指訴明確，並有卷附自動櫃員機交易
    明細表、存摺影本及如附表編號一、二、三所示帳戶之交易
    往來明細表存卷足據。按金融帳戶為個人理財之工具，申請
    開設金融帳戶並無任何特殊之限制，一般民眾皆可以存入最
    低開戶金額之方式申請之，且一人亦可以在不同之金融機構
    申請多數之存款帳戶使用，此乃眾所週知之事實，則依一般
    人之社會生活經驗，苟見陌生人不以自己名義申請開戶，反
    而向不特定人蒐集借用他人之銀行帳戶供己使用，衡情當可
    知悉該搜集帳戶之人係為掩飾身分而防止犯罪偵查機關查知
    提領款項人員之真實身分；且此利用他人帳戶作為恐嚇取財
    及詐騙之用而使犯罪偵查機關無法藉由所使用帳戶追查真正
    之詐欺行為人之情形，近年來亦屢見不鮮，並經治安機關大
    力宣導提醒民眾勿輕信上當受騙，而為社會所週知，被告提
    供自己帳戶供不認識之他人使用雖非參與恐嚇取財或詐欺取
    財行為之犯罪構成要件行為，主觀上亦難遽認就該等恐嚇取
    財或詐欺取財具共同犯意聯絡，然此項行為客觀上實足以幫
    助此等恐嚇取財或詐欺取財犯罪之可能性，被告主觀上難以
    諉為不知，竟仍決意出租而交予他人使用，尤見對此等結果
    之發生並不違反其本意，而足認其就此幫助他人恐嚇取財與
    詐欺取財犯行之行為具有不確定故意無訛。是以本件事證已
    臻明確，被告如事實欄所載犯行洵堪認定，應予依法論科。
三、論罪科刑之法律適用：核被告甲○○所為，係犯刑法第三十
    條第一項、第三百四十六條第一項之幫助恐嚇取財罪，及刑
    法第三十條第一項、第三百三十九條第一項之幫助詐欺取財
    罪。被告出租之帳戶雖為年籍不詳之人多次作為恐嚇取財與
    詐欺取財犯罪使用，然被告實僅有乙次交付帳戶之幫助行為
    ，自僅能論以一個幫助犯罪行為；而其以一個幫助恐嚇取財
    與詐欺取財之行為同時觸犯上開二罪名，侵害不同之財產法
    益，為想像競合犯，應依刑法第五十五條之規定，從其中法
    定刑較重之幫助恐嚇取財罪論處。公訴意旨雖未敘及被告出
    租如附表編號二、三、四之存摺、提款卡與密碼以幫助他人
    對丙○○為詐欺取財及對丁○○為恐嚇取財之犯行，惟此與
    經聲請論科之部分有單一行為之實質上一罪關係（交付如附
    表編號二、三、四帳戶之存摺、提款卡與密碼等物之部分）
    與想像競合犯之裁判上一罪關係（幫助他人對丙○○為詐欺
    取財及對丁○○為恐嚇取財之部分），仍為起訴效力所及，
    本院依法應併為審判。又被告幫助他人犯罪，應依刑法第三
    十條第二項之規定，按正犯之刑減輕之。爰審酌被告所圖雖
    非鉅利，然其提供帳戶予他人作為不法使用，非但增加被害
    人尋求救濟及國家機關偵查犯罪之困難，使恐嚇取財與詐欺
    取財犯罪行為人逍遙法外，亦使為恐嚇取財與詐欺取財犯罪
    之人得以順利隱匿自己之身分而避免遭查獲，類此行為已嚴
    重損及社會治安，所造成之危害甚鉅，迭為社會大眾及輿論
    所嚴予批評，自應予以相當之非難，不宜輕縱，復參酌其並
    無犯罪前科（參臺灣高等法院被告前案紀錄表），素行非劣
    ，及於本院審理中能坦認犯行，犯罪後態度尚非不佳等一切
    情狀，量處如主文所示之刑，併諭知易科罰金之折算標準，
    以資儆懲。至於被告出租前開帳戶取得之一萬二千元之報酬
    ，並未扣案，而無證據證明尚未費失，復不屬法定應為義務
    沒收之違禁物品，審酌刑法第三十八條第一項第三款所定係
    屬裁量沒收之性質，並非義務沒收，為免檢察官日後執行上
    之困難，爰不就此併為沒收之諭知，附此敘明。
據上論斷，應依刑事訴訟法第二百七十三條之一第一項、第二百
九十九條第一項前段、第三百十條之二、第四百五十四條第一項
，刑法第三十條第一項、第二項、第三百四十六條第一項、第三
百三十九條第一項、第五十五條、第四十一條第一項前段，刑法
施行法第一條之一第一項、第二項前段，判決如主文。
本案經檢察官曾文鐘到庭執行職務。
中　　華　　民　　國　　96　　年　　7 　　月　　12　　日
                        刑事第十一庭  法　官  楊博欽
上正本證明與原本無異。
如不服本判決，應於判決送達後十日內，向本院提出上訴狀。
                                      書記官  李慈容
中　　華　　民　　國　　96　　年　　7 　　月　　12　　日
附錄本案論罪科刑法條全文：
中華民國刑法第三百三十九條
  意圖為自己或第三人不法之所有，以詐術使人將本人或第三人
  之物交付者，處五年以下有期徒刑、拘役或科或併科一千元以
  下罰金。
  以前項方法得財產上不法之利益或使第三人得之者，亦同。
  前二項之未遂犯罰之。
附表：（林子翔出租之帳戶）
┌──┬────────────┬──────────┐
│編號│金融機構名稱            │帳戶帳號            │
├──┼────────────┼──────────┤
│ 一 │上海商業儲蓄銀行中和分行│00000000000000      │
├──┼────────────┼──────────┤
│ 二 │玉山商業銀行雙和分行    │000000000000000000  │
├──┼────────────┼──────────┤
│ 三 │新竹國際商業銀行中和分行│00000000000000      │
├──┼────────────┼──────────┤
│ 四 │臺灣郵政股份有限公司    │00000000000000      │
└──┴────────────┴──────────┘
